最高法院民事判決　　　　　　　　　　　　　　　八十七年度台上字第二六一三號
　　上　訴　人　陳茂林
　　訴訟代理人　陳慶鴻律師
　　　　　　　　陳文卿律師
　　　　　　　　何建宏律師
　　被 上訴 人　賴明珠
右當事人間請求返還投資款項事件，上訴人對於中華民國八十六年十一月二十四日台
灣高等法院台南分院第二審判決（八十六年度上字第一五五號），提起上訴，本院判
決如左：
    主  文
上訴駁回。
第三審訴訟費用由上訴人負擔。
    理  由
本件被上訴人主張：上訴人於民國八十三年一月間，邀伊投資大陸海南省三亞市三亞
銀盛旅業開發有限公司（下稱三亞公司），伊投資新台幣（下同）二百六十五萬元，
支付三亞公司向台灣之基豐汽車企業股份有限公司（下稱基豐公司）購買五部大巴士
之部分價款。惟上訴人迄未辦妥伊加入該公司為股東，經伊發現後，上訴人應允返還
伊之投資款，但亦未返還等情，求為命上訴人如數給付，並加給法定遲延利息之判決
。
上訴人則以：被上訴人實際上並未投資，縱有投資，其投資對象為三亞公司，非伊個
人，竟向伊請求返還出資款二百六十五萬元，實無理由等語，資為抗辯。
原審斟酌全辯論意旨及調查證據之結果，以：被上訴人主張上訴人邀其投資大陸三亞
公司，其投資二百六十五萬元，作為三亞公司向基豐公司購買五部大巴士之部分車款
，付款明細為：１、訂金計二十萬元，即八十三年一月四日付現金五萬元，同年月二
十四日交付0000000號面額十五萬元支票一張。２、同年四月十九日交付基豐
公司現金二十萬元。３、簽發八十三年三月十四日金額九十六萬元支票，於同年月十
六日由基豐公司兌領。４、簽發八十三年三月十一日金額五十萬元支票，於同年八月
九日由基豐公司兌領。５、簽發八十三年四月十五日金額八十二萬元支票，於同年八
月十日由基豐公司兌領，後三張支票共計二百二十八萬元，扣除三萬元利息，全部合
計二百六十五萬元等情，有總收入帳冊、支票影本、上海商業銀行被上訴人帳戶對帳
單、華僑銀行永康分行基豐公司對帳單、中國信託商業銀行台南分行八十五年十月十
六日函及基豐公司對帳單為證。上訴人於原法院八十四年度上易字第六六九號詐欺刑
事案件審理時，自承伊曾就投資大陸三亞公司，招募被上訴人入股，並約定由被上訴
人出資一成，即二百六十五萬元；證人許煌明證稱：「八十三年三月被請去公司作職
員，了解被上訴人與上訴人合資，後來我回台，被上訴人要退股，在我家與陳茂林談
，上訴人有同意讓她退股」；證人即基豐公司負責人黃東義於原審亦證稱：「被上訴
人向伊以三亞公司名義購八部巴士，付五部的錢，總價二千一百萬元，部分現金，被
上訴人開給伊四張支票，均兌現」各等語在卷。至上訴人所舉證人陳長生之證詞，不
足以證明被上訴人以虛報車款，並以中間之差價作為虛構投資之情事；被上訴人帳冊
上記載之日期與其陳述略有出入，應係入帳日與支票簽發日、兌現日有所不同所致，
亦難遽以否定被上訴人出資，堪信被上訴人之主張為真實。其次，上訴人因未履行將
被上訴人列為三亞公司股東之約定，乃承諾返還被上訴人投資款二百六十五萬元之事
實，亦據證人許煌明於刑事法院證述屬實，上訴人既因邀被上訴人入股，而未能使被
上訴人加入成為公司股東，故承諾承擔三亞公司返還投資款債務，被上訴人依約請求
上訴人返還股款二百六十五萬元及其法定遲延利息，自屬法之所許，為其心證之所由
得。並說明對兩造其餘攻擊防禦方法之取捨意見，因而維持第一審所為上訴人敗訴判
決，駁回其上訴，經核於法洵無違誤。上訴論旨，徒就原審取捨證據、認定事實之職
權行使，指摘原判決不當，聲明廢棄，不能認為有理由。
據上論結，本件上訴為無理由。依民事訴訟法第四百八十一條、第四百四十九條第一
項、第七十八條，判決如主文。
中      華      民      國    八十七    年     十一     月      六      日
                              最高法院民事第五庭
                                  審判長法官  吳  啟  賓
                                        法官  洪  根  樹
                                        法官  謝  正  勝
                                        法官  劉  福  來
                                        法官  黃  熙  嫣
      右正本證明與原本無異
                                              書  記  官
中      華      民      國    八十七    年     十一     月    二十七    日
